【裁判字號】    99,交聲,2362
【裁判日期】    990728
【裁判案由】    聲明異議
【裁判全文】
臺灣臺中地方法院交通事件裁定      99年度交聲字第2362號
原處分機關  交通部公路總局臺中區監理所臺中市監理站
異議人即
受處分人    甲○○
上列異議人即受處分人因違反道路交通管理處罰條例案件，對於
交通部公路總局臺中區監理所臺中市監理站民國99年5月21日所
為之處分（裁監稽違字第裁61-GE0000000號裁決書），聲明異議
，本院裁定如下：
    主  文
原處分關於裁處罰鍰新臺幣肆萬伍仟元部分撤銷。
前項撤銷部分，甲○○不罰。
    理    由
一、原處分機關處分意旨略以：異議人即受處分人甲○○於民國
    97年6月13日5時41分許，駕駛車牌號碼GIX-818號重機車，
    在臺中市○○路892巷，因「酒後駕車 (抽血值193.3MG/DL
    ，換算呼氣值0.966MG/L)」違規，經臺中市警察局第五分局
    北屯派出所警員以違反道路交通管理處罰條例第35條第1項
    第1款規定舉發。嗣經原處分機關於99年5月21日，以裁監稽
    違字第裁61-GE0000000號裁決書，裁處罰鍰新臺幣（下同）
    45,000元，吊扣駕駛執照12個月，並施以道安講習，逾期則
    依裁決書處罰主文規定裁處。
二、受處分人聲明異議意旨略以：緩起訴已期滿，申請一罪不二
    罰，監理單位方面罰鍰，請予以免罰等語。
三、（一）按行政罰法第26條第1項規定：「一行為同時觸犯刑
    事法律及違反行政法上義務規定者，依刑事法律處罰之。但
    其行為應處以其他種類行政罰或得沒入之物而未經法院宣告
    沒收者，亦得裁處之。」，其立法理由乃：「一行為同時觸
    犯刑事法律及違反行政法上義務規定時，由於刑罰與行政罰
    同屬對不法行為之制裁，而刑罰之懲罰作用較強，故依刑事
    法律處罰，即足資警惕時，實無一事二罰再處行政罰之必要
    。且刑事法律處罰，由法院依法定程序為之，較符合正當法
    律程序，應予優先適用……。」既上述立法目的係因行為人
    已接受刑罰而足資警惕，已發生懲罰之作用，而無必要使行
    為人陷於雙重處罰之不利益，則為體現上開立法精義，有關
    刑事法律處罰之範圍，即應予實質認定，即凡刑事實體法或
    程序法中所規定客觀上剝奪行為人生命、自由、財產等權利
    ，主觀上亦因制裁之嚴厲、痛苦，而足以造成心理強制，間
    接達成矯正教化目的之處遇手段者，均應屬之，不以刑法上
    所規定主刑及從刑之種類為限。（二）依刑事訴訟法第253
    條之2之規定，檢察官為緩起訴處分者，得命被告於一定期
    間內履行向公庫或指定之公益團體、地方自治團體支付一定
    之金額；上述命被告為金錢給付之事項，應得被告之同意，
    並得為民事強制執行名義。檢察官課以被告上開負擔，形式
    上雖非刑法第33、34條所定刑之種類，但實質上制裁之結果
    ，卻影響其財產權，有足以造成被告內心壓力，而促其自我
    矯正，避免日後再酒後駕車之效果，此與其因被起訴或聲請
    以簡易判決處刑致被判處得易科罰金之有期徒刑及拘役或罰
    金所欲達成之刑罰目的，實無二致，故解釋上，此項負擔應
    屬上（一）所載刑事法律處罰之範圍，而有行政罰法第26條
    第1項「一事不二罰」規定之適用。（三）再參刑事訴訟法
    第253條之1之規定，可知有關緩起訴處分需具備之要件，與
    不起訴處分之要件不同；且不起訴處分係自處分確定時起即
    發生實體上之確定力，也與緩起訴處分在緩起訴期間內尚無
    實質確定力可言（參酌最高法院94年台非字第215號判例意
    旨），迥然有別。故將行政罰法第26條第2項規定之「不起
    訴處分」，解為包括「緩起訴處分」在內，不僅形式上已逾
    文義解釋之範圍，實質上也難相提並論；尤其，行政罰法第
    26條第2項乃對人民不利益之規定，更應禁止擴張解釋其適
    用範圍。
四、經查：受處分人於前揭時、地酒駕違規，經臺中市警察局第
    五分局北屯派出所員警舉發，並移送臺灣臺中地方法院檢察
    署偵辦，而該署檢察官以97年度偵字第15308號為緩起訴處
    分，期間為1年，並命受處分人於收到檢察官緩起訴處分命
    令通知書後向指定之公益團體、地方自治團體或社區提供80
    小時義務勞務，而該緩起訴處分書於97年9月10日確定、緩
    起訴處分於98年9月9日期滿未經撤銷等事實，有舉發違反道
    路交通管理事件通知單影本1紙，及臺灣臺中地方法院檢察
    署檢察官緩起訴處分書、臺灣高等法院被告前案紀錄表各1
    份在卷足憑。本件檢察官所為對於受處分人為緩起訴處分，
    服義務勞務80小時，已產生實質刑罰之效果，而非不起訴處
    分甚明。又受處分人因緩起訴處分所給付之對價係須服義務
    勞務80小時，且檢察官既認本件受處分人緩起訴之期間1年
    ，並命被告服義務勞務，認受處分人應知所警惕，無再犯之
    虞，對於公共利益之維護已無礙，自無再另處以原處分機關
    罰鍰之必要，併此敘明。
五、綜上所述，受處分人業依緩起訴處分服義務勞務80小時，原
    處分機關再對受處分人所為上開裁處「罰鍰新臺幣45,000元
    」之行政裁罰，即有未洽，受處分人所為異議，為有理由，
    自應由本院將原處分撤銷，並為不罰之諭知，以資適法。至
    於原處分機關上開吊扣駕駛執照12個月以及道安講習部分，
    受處分人未表示異議，本院自無庸審酌，附此敘明。
六、據上論斷，應依道路交通管理處罰條例第87條第2項、道路
    交通案件處理辦法第20條前段，裁定如主文。
中    華    民    國    99    年    7    月    28    日
                  交通法庭    法  官  劉邦繡
以上正本證明與原本無異。
如不服本裁定，應於送達後五日內，向本院提出抗告狀(應附繕
本)。
                              書記官  何俞瑩
中    華    民    國    99    年    7    月    28    日

司法院資訊處製作；財團法人民間司法改革基金會備份。
